臺灣高等法院臺中分院刑事裁定
111年度抗字第1030號
抗  告  人  臺灣臺中地方檢察署檢察官
受  刑  人  徐秉嵩





上列抗告人因受刑人聲明異議案件，不服臺灣臺中地方法院中華
民國111年9月30日所為裁定（111年度聲字第2930號），提起抗
告，本院裁定如下：
    主  文
原裁定撤銷，發回臺灣臺中地方法院。
    理  由
一、原裁定意旨略以：本件臺灣臺中地方檢察署（下簡稱臺中地
    檢署）檢察官並未於執行指揮書上記載不准受刑人徐秉嵩（
    下簡稱受刑人）易服社會勞動之具體理由，對受刑人而言，
    無異於完全未附理由即駁回受刑人易服社會勞動之聲請，復
    未給予受刑人對檢察官之決定表示意見之機會，導致受刑人
    無從辯駁，即遽以發監執行，顯不符合正當法律程序之要求
    。再本件檢察官並未進一步詢問受刑人是否改聲請易服社會
    勞動，或就准否改以易服社會勞動之相關事項詢問受刑人，
    致受刑人就此部分完全無陳述意見之機會，審酌國家刑罰權
    之行使，於受刑人之權益有重大影響，除顯無必要或有急迫
    情形外，於為處分前允宜予受刑人陳述意見之機會，俾程序
    保障更加周全。依前開說明，檢察官所為本件執行之指揮，
    與正當法律程序之要求未盡相合，亦有未洽。又受刑人自民
    國111年9月7日入監執行迄今，已近1個月，對受刑人而言，
    應具有相當之儆懲效果，則本件是否仍有「確因不執行所宣
    告之刑難收矯正之效」或「難以維持法秩序」之事由，或容
    有由檢察官依職權再為裁量之餘地。綜上，檢察官未為受刑
    人得否易服社會勞動之裁量權行使，逕為發監執行之處分，
    屬重大剝奪受刑人人身自由之處分，惟其作成指揮命令之程
    序既有上開明顯瑕疵，對受刑人受憲法保障之人身自由權益
    有重大影響，難認妥適，受刑人執前詞指摘原指揮執行不當
    ，尚非全無理由，檢察官本件執行之指揮命令既有上開不當
    之處，即屬無可維持，應由本院撤銷臺灣臺中地方檢察署檢
    察官於111年9月7日所為111年執維字第9331號發監執行之執
    行指揮處分等語。
二、本件抗告意旨略以：檢察官於111年8月26日傳喚受刑人前往
    臺中地檢署到案執行，受刑人並未到案，經於111年9月7日
    拘提到案並發監執行後，臺中地檢署於111年9月14日收受受
    刑人之易服社會勞動聲請狀，並由臺中地檢署檢察官審核其
    相關資料後，駁回其聲請，並將駁回理由記載於臺中地檢署
    聲請易服社會勞動審查表上，並函覆受刑人審查意見，此有
    上開審查表及函文各1份附卷，原裁定未審及上開情狀，逕
    認「檢察官未為受刑人得否易服社會勞動之裁量權行使，逕
    為發監執行之處分」，即與事實不符，顯有違誤，本件原裁
    定之認事用法尚嫌未洽，請撤銷原裁定，更為適當合法之裁
    定等語。
三、按受刑人或其法定代理人或配偶，以檢察官執行之指揮為不
    當者，得向諭知該裁判之法院聲明異議，刑事訴訟法第484
    條定有明文。所謂「檢察官執行之指揮不當」，係指就執行
    之指揮違法及執行方法不當等情形而言（最高法院102年度
    台抗字第1041號裁定意旨參照）。又有關宣告有期徒刑、拘
    役得否准許易服社會勞動之執行裁判事項，依刑事訴訟法第
    457條第1項前段規定，由為裁判法院之檢察官指揮之，是檢
    察官是否准予易服社會勞動，應依刑法第41條第4項考量是
    否難收矯正之效或難以維持法秩序、及是否因身心健康之關
    係，執行顯有困難者等因素。至於上開法條所稱之「難收矯
    正之效」及「難以維持法秩序」，均屬不確定法律概念，此
    乃立法者賦予執行者能依具體個案，考量犯罪所造成法秩序
    等公益之危害大小、施以自由刑避免受刑人再犯之效果高低
    等因素，據以審酌得否准予易服社會勞動，亦即，執行者應
    就關於自由刑一般預防（即維持法秩序）與特別預防（即有
    效矯治受刑人使其回歸社會）目的為衡平裁量，做成合義務
    性之裁量，於個案中實現法律之目的與價值，落實易服社會
    勞動制度旨在替代短期自由刑之執行，避免短期自由刑流弊
    之目的。此乃檢察官指揮執行時得依職權裁量之事項，倘其
    未濫用權限，自不得任意指摘為違法（最高法院103年度台
    抗字第238號裁定要旨參照）。　
四、經查：
　㈠受刑人因違反洗錢防制法等案件，經臺灣臺中地方法院以111
    年度金訴字第340號判決判處有期徒刑6月、併科罰金新臺幣
    5萬元確定，有上開判決及臺灣高等法院前案紀錄表附於本
    院卷可稽。嗣臺中地檢署執行檢察官以111年度執字第9331
    號執行傳票通知受刑人應於111年8月26日到案執行，該通知
    分由臺中市政府警察局第五分局文昌派出所、苗栗縣警察局
    苗栗分局北苗派出所寄存送達，後即依法進行拘提，受刑人
    於111年9月7日拘提到案，並經執行檢察官訊問後即發監執
    行等情，並有臺中地檢署送達證書2份、通知函2份、拘票、
    報告書、111年9月7日執行筆錄、點名單、111年執維字第93
    31號執行指揮書等附於執行卷為憑，此經原審法院調取臺中
    地檢署111年度執字第9331號執行卷宗核閱無訛。
　㈡受刑人旋於111年9月14日具狀敘明理由向執行檢察官聲請易
    服社會勞動，惟經執行檢察官於111年9月23日填具臺中地檢
    署聲請易服社會勞動審查表，報請主任檢察官核可後，以：
    「受刑人係拘提到案，並未依傳喚期日報到，顯有逃亡之虞
    ，且被害人數眾多，如准其易服社勞，難收矯正之效」為由
    ，否准其易服社會勞動之聲請，並函覆受刑人審查結果等情
    ，亦有抗告狀所附之臺中地檢署易服社會勞動審查表、111
    年9月26日中檢永維111執聲他3267字第1119106582號函（稿
    ）影本附於本院卷可稽。基此，受刑人確實已具狀陳述意見
    向檢察官聲請准予易服社會勞動，並經執行檢察官審核後，
    仍認受刑人有刑法第41條第4項所定之情形，而否准受刑人
    易服社會勞動之聲請。本件原審法院未及審酌、調查上情，
    致無從說明並判斷於此情事已有變更之情況下，檢察官對受
    刑人之執行指揮處分是否有理由，而逕予撤銷檢察官所為11
    1年度執維字第9331號發監執行之執行指揮處分，容有未洽
    。
五、綜上所述，檢察官抗告意旨執此指摘原裁定不當，為有理由
    。又是否准予易服社會勞動，攸關受刑人短期自由刑之刑罰
    執行，涉及人身自由之程序保障，允宜調查詳盡，並為兼顧
    當事人之審級利益，自應由本院將原裁定撤銷，發回原審法
    院詳加審酌，另為妥適之裁定。
據上論斷，依刑事訴訟法第413條前段，裁定如主文。
中　　華　　民　　國　　111 　年　　11　　月　　3 　　日
              刑事第七庭　審判長法　官　梁堯銘
                                法　官　許文碩
                                法　官　王鏗普
以上正本證明與原本無異。
不得再抗告。                    
                                書記官  周巧屏    
中　　華　　民　　國　　111 　年　　11　　月　　3 　　日